臺灣板橋地方法院刑事判決　　　　　　　96年度訴更字第14號
公　訴　人　臺灣板橋地方法院檢察署檢察官
被　　　告　甲○
　　　　　　　　　　（現於臺灣桃園監獄另案執行中）
上列被告因違反毒品危害防制條例案件，經檢察官提起公訴（96
年度毒偵字第1634號），本院於中華民國96年5 月31日以96年度
訴字第1340號刑事判決免刑，經臺灣高等法院於中華民國96年8
月10日以96年度上易字第1724號刑事判決將原判決撤銷而發回本
院，經被告於本院準備程序進行中，就被訴犯罪事實為有罪之陳
述，本院告知簡式審判程序之旨，並聽取其與公訴人之意見後，
經合議庭裁定由受命法官獨任進行簡式審判程序審理後，判決如
下：
    主  文
甲○施用第二級毒品，累犯，處有期徒刑柒月，減為有期徒刑參
月又拾伍日，如易科罰金，以新臺幣壹仟元折算壹日。
    事  實
一、甲○前於民國89年間因施用毒品案件，經本院以89年度毒聲
    字第6943號裁定送觀察、勒戒後，認有繼續施用毒品之傾向
    ，而經本院以89年度毒聲字第7199號裁定施以強制戒治，復
    經本院以90年度毒聲字第3806號裁定停止戒治並付保護管束
    ，嗣於90年12月28日強制戒治期滿執行完畢，並由臺灣板橋
    地方法院檢察署（下稱板橋地檢署）檢察官以91年度戒毒偵
    字第40號為不起訴處分確定；又於94年間因施用毒品案件，
    經本院以94年度簡字第2499號判處有期徒刑5 月，並得易科
    罰金確定，嗣於95年10月4 日易科罰金執行完畢出監；再於
    95年間因施用毒品案件，經本院以95年度訴字第988 號刑事
    判決處有期徒刑9 月、6 月，並定應執行有期徒刑1 年1 月
    確定，及經臺灣桃園地方法院（下稱桃園地院）以96年度簡
    字第44號刑事判決處有期徒刑6 月，並得易科罰金確定（上
    開3 罪刑，嗣經桃園地院以96年度聲減字第3587號刑事裁定
    分別減為有期徒刑4 月15日、3 月及3 月，且均得易科罰金
    ，並定應執行有期徒刑10月，且得易科罰金確定，現在監執
    行中）。
二、詎其仍不知悔改，猶於上開強制戒治執行完畢後5年內已再
    犯依法追訴處罰，竟基於施用第二級毒品甲基安非他命（起
    訴書誤載為安非他命）之犯意，於96年2月11日晚上9時許，
    在臺北縣樹林市○○路388號住處，以吸食器燒煙之方式，
    施用甲基安非他命1次；嗣於同年月12日下午2時30分許，在
    臺北縣板橋市○○路與南雅西路口為警查獲，並扣得其所有
    並供其施用第一級毒品海洛因之吸管匙1支、研磨機1台（其
    涉嫌施用第一級毒品部分，業經本院以96年度訴字第1340號
    判處10月，並宣告沒收該吸管及研磨機確定，尚未執行），
    且經採集其尿液送驗，結果呈安非他命、甲基安非他命之陽
    性反應，始查悉上情。
三、案經臺北市政府警察局中山分局移送臺灣板橋地方法院檢察
    署檢察官偵查起訴。
    理  由
壹、程序方面：本件被告甲○所犯係死刑、無期徒刑、最輕本刑
    3 年以上有期徒刑以外之罪，其於準備程序就前揭被訴事實
    為有罪之陳述，經法官告知簡式審判程序之旨，並聽取其與
    公訴人之意見後，本院認無不得或不宜改依簡式審判程序進
    行之處，爰依刑事訴訟法第273 條之1 第1 項、第284 條之
    1 之規定，由本院合議庭裁定本件由受命法官獨任進行簡式
    審判程序，合先敘明。
貳、實體方面：
一、上開事實，業據被告迭於警詢、偵訊及本院訊問時自白不諱
    ，且被告於前開時間採集之尿液經送驗，結果呈安非他命、
    甲基安非他命之陽性反應乙節，此有台灣尖端先進生技醫藥
    股份有限公司出具2007/03/01之濫用藥物尿液檢驗報告及臺
    北市政府警察局偵辦毒品案件尿液檢體委驗單各乙份（詳見
    偵查卷第71及72頁）在卷可稽。故被告之自白核與事實相符
    ，應堪予採信。至被告於本院辯論終結後遞狀答辯稱：伊有
    毒癮，故於95年11月、96年1 月、2 月（96年度簡字第44號
    、96年度易字第1649號、96年度訴字第1340號）為警查獲，
    伊為集合犯，屬於包括一罪云云。然按「集合犯係指在犯罪
    構成要件中，本即預定有數個同種類之行為將反覆實行之犯
    罪。此等反覆實行之犯罪行為，於自然意義上雖係數行為，
    但依社會通念，法律上應僅為一總括之評價，法律乃將之規
    定為一獨立之犯罪類型，而為包括一罪。是集合犯，除於客
    觀上須有反覆實行之多數犯罪行為，且各行為間，有一定程
    度之密切接近關係外，主觀上，該多數犯罪行為並須係出於
    行為人一個概括決意。倘該多數犯罪行為非出於一概括決意
    ，依社會通念，不應評價為一罪，始符公平原則，即不能概
    認係集合犯而祇論以一罪。集合犯之行為人於實行犯罪之初
    ，主觀上縱有持續多次實行犯罪之概括決意，然於遭司法警
    察（官）、檢察事務官或檢察官查獲之際，其對爾後將遭法
    院羈押或獲准具保，得否依其主觀上原有之決意，賡續實行
    集合犯罪之客觀行為，因失其自主性而無從預知，是其主觀
    上之概括決意與客觀上之集合行為，皆因遭查獲而中斷。縱
    依事後之客觀情況，行為人仍得以再度實行犯罪，亦與查獲
    前之犯罪行為間，已難謂係出於同一之概括決意。且犯行既
    已遭查獲，依社會通念，亦期其因此將自我檢束而不再犯，
    乃竟重蹈前非，自難以認應評價為一罪係屬適當。」，最高
    法院96年度台上字第4432號判決意旨足資參照。經查，被告
    於95年11月21日17時許，在桃園縣龜山鄉○○路○ 段161 號
    5 樓5E21室，施用安非他命1 次，為警於同日20時30分許，
    在上址為警查獲，並經桃園地院以96年度簡字第44號刑事簡
    易判決處有期徒刑6 月，並得易科罰金確定；及於96年1 月
    22 日 為警採尿往前回溯96小時內某時許，在不詳地點，施
    用安非他命1 次，為警於96年1 月21日21時30分許，在臺北
    縣新莊市○○路721 巷2 號3 樓305 室查獲，並經本院以96
    年度易字第1649號刑事判決免訴在案，此有前揭判決書各1
    份在卷可證。是本件被告施用毒品之時間為96年2 月11日，
    而前開案件之犯罪時間則為95年11月21日、96年1 月22日為
    警採尿往前回溯96小時內某時，各相隔1 月，時間並非密切
    接近，且參酌被告供稱：96年2 月11日那段時間伊有戒但也
    有吃等語（詳見本院96年度訴字第1340號卷第20頁）明確，
    實難認被告於95年11月21日施用時，即有當於96年2 月11日
    續行施用毒品之決意，況該施用之地點亦非同一，且施用的
    毒品雖均為第二級毒品，但本案為甲基安非他命，前開案件
    為安非他命，二者仍有不同。則揆諸前揭判決意旨，可知，
    其主觀上顯非出於一個決意，因而，本案與前開案件審理之
    犯行間，即無集合犯之包括一罪關係，故被告持前詞辯解，
    顯係事後卸責之詞，不足採信。是本件事證已臻明確，被告
    犯行洵堪認定，應予依法論科。
二、論罪科刑部分：
(一)、按施用毒品經觀察、勒戒或強制戒治執行完畢釋放後，5 年
    後再施用毒品，應適用毒品危害防制條例第20條第1 、2 項
    之規定，同條例第20條第3 項定有明文。又按於92年7 月9
    日新修正之毒品危害防制條例刪除二犯及三犯之規定，一改
    修法前繁雜之處遇程序，僅將施用毒品者簡化區分為初犯、
    再犯，並認施用毒品者係屬病患性犯人，以觀察、勒戒戒除
    其身癮，並以強制戒治去除其心癮。經觀察、勒戒或強制戒
    治執行完畢釋放後，若係5 年後再犯該條例第10條施用毒品
    罪者，與同條例第20條第1 項、第2 項關於「初犯」之處理
    方式相同，檢察官應先聲請法院裁定令被告入勒戒處所觀察
    、勒戒，並視有無繼續施用毒品傾向，決定應予釋放、為不
    起訴之處分，或應聲請法院裁定令入勒戒處所強制戒治；若
    係5 年內「再犯」同條例第10條施用毒品罪者，依同條例第
    23條第2 項規定，檢察官則應依法追訴。觀諸該條例第二十
    條第三項之修正理由；「觀察、勒戒或強制戒治5 年後再犯
    者，顯見前所實施之觀察、勒戒或強制戒治已足以遮斷其施
    用毒品之癮，為期自新及協助其戒除毒癮，對此5 年後再犯
    者，爰明定仍適用初犯之規定，先經觀察、勒戒、強制戒治
    之程序。」及同條例第23條第2 項之修正理由：「為配合簡
    化施用毒品犯之刑事處遇程序，並鑑於經觀察、勒戒或強制
    戒治執行完畢釋放後5 年內再犯者，其再犯率甚高，原據以
    實施之觀察、勒戒及強制戒治既已無法收其實效，自應施以
    刑事處遇。」顯然如施用毒品者係前經觀察、勒戒或強制戒
    治等治療程序執行完畢5 年後，始再施用毒品之「初犯」，
    因前所執行之觀察、勒戒或強制戒治已足收戒除毒癮之效，
    自應重新執行觀察、勒戒或強制戒治等治療程序，並於治療
    程序執行完畢後，由檢察官為不起訴處分，毋庸對之追訴處
    罰；反之，在「再犯」之情形，因其先前所為治療程序顯未
    能收戒斷毒癮之效，且考量施用毒品者之再犯率偏高，乃簡
    化其刑事處遇程序，而逕予追訴處罰，不再施以治療程序。
    參酌上開立法理由，修正毒品危害防制條例就施用毒品者，
    祇於「初犯及五年後再犯」二種情形，有其追訴條件之限制
    ，即須於初犯經觀察、勒戒或強制戒治釋放後，5 年內均無
    施用毒品之行為，始能認其前所實施之觀察、勒戒或強制戒
    治已足遮斷毒癮，而得於5 年後再犯時，再予適用初犯之規
    定，重行觀察、勒戒等程序。倘5 年內已經再犯，被依法追
    訴處罰，縱其第三次（或第三次以上）施用毒品之時間在初
    犯釋放5 年以後，即與「5 年後再犯」之情形有別，且因已
    於「5 年內再犯」，顯見其再犯率甚高，原實施觀察、勒戒
    或強制戒治，已無法收其實效，而無5 年戒斷期之存在，自
    無再經觀察、勒戒或強制戒治之必要，應由檢察官逕行起訴
    ，始符新法修正之本旨，最高法院95年度臺上字第1071號、
    95年度臺非字第59號判決意旨可資參照。經查，被告前於89
    年間因施用毒品案件，經本院以89年度毒聲字第6943號裁定
    送觀察、勒戒後，認有繼續施用毒品之傾向，而經本院以89
    年度毒聲字第7199號裁定施以強制戒治，復經本院以90年度
    毒聲字第3806號裁定停止戒治並付保護管束，嗣於90年12月
    28日強制戒治期滿執行完畢，並由板橋地檢署檢察官以91年
    度戒毒偵字第40號為不起訴處分確定；又於94年間因施用毒
    品案件，經本院以94年度簡字第2499號判處有期徒刑5 月，
    並得易科罰金確定，嗣於95年10月4 日易科罰金執行完畢出
    監；再於95年間因施用毒品案件，經本院以95年度訴字第98
    8 號刑事判決處有期徒刑9 月、6 月，並定應執行有期徒刑
    1 年1 月確定，及經桃園地院以96年度簡字第44號刑事判決
    處有期徒刑6 月，並得易科罰金確定（上開3 罪刑，嗣經桃
    園地院以96年度聲減字第3587號刑事裁定分別減為有期徒刑
    4 月15日、3 月及3 月，且均得易科罰金，並定應執行有期
    徒刑10月，且得易科罰金確定，現在監執行中）在案，此有
    臺灣高等法院被告前案紀錄表及上開不起訴處分書各乙份在
    卷可稽，是被告於強制戒治執行完畢釋放後5 年以內已再犯
    被依法追訴處罰如上所述，則揆諸前揭判決意旨，本件檢察
    官起訴被告施用第二級毒品，符合上開規定，合先敘明。
(二)、論罪部分：
１、按甲基安非他命依毒品危害防制條例第2 條第2 項第2 款之
    規定，係屬第二級毒品，故核被告所為，係犯毒品危害防制
    條例第10條第2 項之施用第二級毒品罪。
２、被告持有甲基安非他命係供己施用，則其持有之低度行為，
    為施用毒品之高度行為所吸收，不另論罪。
３、再查被告於94年間因施用毒品案件，經本院以94年度簡字第
    2499號判處有期徒刑5 月，並得易科罰金確定，嗣於95年10
    月4 日易科罰金執行完畢出監在案，此有上開紀錄表可證，
    是其於受有期徒刑執行完畢後5 年內故意再犯有期徒刑以上
    之本罪，為累犯，應依刑法第47條第1 項之規定，加重其刑
    。
(三)、科刑部分：
１、爰審酌被告前有多次施用毒品之犯行，仍不知悔悟，故態復
    萌，再次施用毒品，無視於毒品對於自身健康之戕害及國家
    對於杜絕毒品犯罪之禁令，惟審酌被告犯後坦承犯行，態度
    尚佳，及施用毒品者均具有相當程度之生理成癮性及心理依
    賴性，戒除不易，且犯罪心態與一般刑事犯罪之本質不同，
    非難性較低等一切情狀，量處如主文所示之刑，以資懲儆。
２、末查被告本件施用毒品之犯罪時間為96年4 月24日以前，合
    於中華民國96年罪犯減刑條例第2 條第1 項第3 款之減刑條
    件，應減其宣告刑二分之一，並依同條例第9 條之規定，併
    予諭知易科罰金之折算標準，如主文所示。
(四)、至扣案之吸管匙1 支、研磨機1 台，雖係被告所有，但均係
    供其施用第一級毒品之用，並業經本院以96年度訴字第1340
    號宣告沒收該吸管及研磨機在案，業據被告供承明確（詳見
    本院卷第26頁），並有該判決書1 份在卷可證，故本院自無
    庸併予宣告沒收，附此敘明。
據上論斷，應依刑事訴訟法第273 條之1 第1 項、第299 條第1
項前段，毒品危害防制條例第10條第2 項，刑法第11條前段、第
47條第1 項、第41條第1 項前段，中華民國96年罪犯減刑條例第
2條 第1 項第3 款、第7 條、第9條，判決如主文。
本案經檢察官彭聖斐到庭執行職務。
中　　華　　民　　國　　96　　年　  10　　月　　25　　日
　　　　　　　　　刑事第六庭法　官  饒金鳳
以上正本證明與原本無異。
如不服本判決，應於判決送達後10日內，向本院提出上訴狀。
                            書記官  王春森
中　　華　　民　　國　　96　　年　　10　　月　　25　　日
附錄本案論罪科刑之法律條文：
毒品危害防制條例第10條第2項：
施用第二級毒品者，處3年以下有期徒刑。
